臺灣雲林地方法院刑事判決　　　　　　　　94年度易字第35號
公　訴　人　臺灣雲林地方法院檢察署檢察官
被　　　告　丁○○
選任辯護人　李建忠律師
上列被告因竊盜等案件，經檢察官提起公訴（93年度偵字第4811
號），本院判決如下：
    主  文
丁○○無罪。
    理  由
一、公訴意旨：
    丁○○、甲○○、丙○○（以上2 人由本院93易字461 號另
    案審理中）結夥3 人，基於共同意圖為自己不法所有之犯意
    聯絡，先於民國（下同）93年4 月26日凌晨4 時許，在雲林
    縣斗六市○○里○○路124 號前，以不詳方法，共同竊取乙○○所有車號9R-2377 號自小客車得手，復於當日（26日）
    下午2 時許，由甲○○、丙○○撥打乙○○住處之00-00000
    00號電話，惟未找到乙○○，遂另外撥打乙○○之00-00000
    0 0 號電話後，向接聽電話之乙○○恐嚇稱：「董仔你好，
    你有無要你的車，20萬元讓你看到車」等語，乙○○因怕愛
    車遭毀損破壞，因而心生畏懼，經討價還價後，依指示將贖
    款新台幣（下同）7 萬元分3 筆匯入朱淑芬所有之玉山銀行
    嘉義分行帳號0000000000000 號帳戶中，惟甲○○、胡文仍
    不知足，非但未將上開贓車返還，更於當晚（4 月26日）10
    時42分、10時51分、11時59分許，以甲○○所使用之門號
    0000000000號電話，撥打乙○○之門號0000000000號電話，
    要求乙○○再匯款1 萬元，丁○○則於上開車輛遭竊之隔日
    （27、28日），共撥打電話3 次予乙○○，表面上向乙○○
    探詢失竊之車號，佯稱會幫他注意，實則居中牽線，慫恿乙○○與共犯甲○○、丙○○好好洽談贖金事宜，並暗示乙○○尋找失車之可能地點。嗣經乙○○報警前往雲林縣斗六市
    ○○里○○路209 號6 樓之3 甲○○住處，發現甲○○、丙○○均在場，並當場扣得上開恐嚇用之門號0000000000號電
    話。因認被告丁○○係犯刑法第321 條第1 項第4 款「結夥
    三人」加重竊盜罪、第346 條第1 項之恐嚇取財罪嫌。
二、本院之判斷：
Ａ、檢察官指被告丁○○涉犯竊盜罪、恐嚇取財罪，所引用之證
    據有：
    甲○○、丙○○、丁○○之供詞。
    被害人乙○○指證。
    證人王慧鈴（丙○○之女友）、黃雅慧（甲○○之女友）
      於警、偵訊時之證詞。
    玉山商業銀行存款憑條影本、交易資料查詢單影本、往來
      交易明細表正本。
    合作金庫北嘉義分行提款機監視錄影帶翻拍照片2張。
    搜索扣押筆錄、扣押物品清單、扣案行動電話照片二張。
    雙向通聯紀錄（被害人所使用之門號000000000 號電話、
      甲○○所使用之0000000000號電話）。
    雲林縣斗六市地政事務所函、上開電話雙向通聯紀錄。
    法務部調查局測謊報告書（法務部調查局九十三年調科
      字第09300299140 號函、調科字第09300370600 號函）
      。
    甲○○在提領贓款處提款機所拍攝之比對照片。
Ｂ、但本院認為基於下列理由，應判決被告無罪：
  (一)起訴事實與客觀證據明顯矛盾：
    公訴意旨指稱：甲○○、胡文仍於93年4 月26日晚間10 時
    42分、10時51分、11時59分許，以甲○○之0000000000號電
    話，撥打乙○○之門號0000000000號電話，要求乙○○再匯
    款1 萬元。但比對警訊卷內通聯記錄：
    0000-0-00 00：42  由0000000000發話到乙○○0000000000
    0000-0-00 00：51  由0000000000發話到乙○○0000000000
    0000-0-00 00：59  乙○○由0000000000發話到0000000000
    最後一通電話是乙○○撥打出去的電話，並非乙○○收到歹
    徒撥來的電話，公訴意旨明顯與客觀證據相矛盾。
  (二)上述3通電話不是歹徒撥打的恐嚇電話：
    檢察官指稱上述3 通電話是「歹徒要求再匯款1 萬元」的恐
    嚇電話，被告丁○○則辯稱該3 通電話是朋友間的關心電話
    ，而非恐嚇電話。回到本案一開始之警方偵辦過程，警方93
    年5 月間取得乙○○0000000000通聯記錄後，於93年6 月15
    日對乙○○製作筆錄，經警方提示通聯記錄後，乙○○指認
    上述3 通電話就是歹徒打來「要求再匯款1 萬元」的恐嚇電
    話（見93年6 月15日警訊筆錄），於是警方依據通聯記錄鎖
    定發話者甲○○等人，於93年6 月16日申請搜索票，93年6
    月19日發動搜索甲○○之住所，並將甲○○、丙○○帶回警
    局訊問。但警方搜索之結果，除了找到甲○○的0000000000
    號手機外，並沒有找任何關鍵證物（如：朱淑芬人頭帳戶之
    存摺印鑑、歹徒提款時所穿著的衣服、失竊車輛之鑰匙、或
    歹徒抄寫乙○○生活作息的紀錄等）。檢察官所指控：歹徒
    93年4 月26日下午撥打乙○○00-0000000、00-0000000號電
    話，以及丁○○於93年4 月27日、28日撥打3 通佯稱關心的
    電話等起訴事實，警方或檢察官都沒有主動調閱相關通聯記
    錄，任由其超過6 個月（通聯記錄保存時效）而被消除，通
    聯記錄如今已滅失而不可得。因此上述3 通電話通聯記錄，
    成為本案僅剩之關鍵證據，然而乙○○卻多次表示不知道歹
    徒的電話，也沒有打電話給歹徒：
    93年4 月28日19時50分報案紀錄，登載「涉案電話：無（
      未顯示）」（警卷35頁）
    93年4 月29日乙○○之警訊筆錄：「歹徒電話未顯示號碼
     ，我匯款後歹徒未將汽車歸還給我」（警卷8 頁）。
    93年6 月19日乙○○之警訊筆錄：「歹徒於93年4 月26
      日我發現失竊後，於當天共計3 次以電話跟我連絡勒索」
      「丁○○在我自小客車失竊前，約3 個月沒聯絡，但於我
      失竊後隔天93年4 月27日午後及28日10時許、11時許跟我
      聯絡3 次。」「【丁○○聯絡我時電話有顯示，號碼我沒
      記，歹徒跟我勒索之電話沒有顯示。】」「我確定93年4
      月26日自小客車【失竊當天都是歹徒所撥打】，丁○○是
      於翌日93年4 月27日才打給我」（警卷內14頁）。
    94年7 月19日乙○○於本院另案（93年易字461 號）到庭
      結證：「【（問：你本身有無打電話給擄車的人？）我不
      知道電話。】（問：0000000000這支電話是誰的？）不知
      道。」「（問：為何從通連記錄看來，你的0000000000
      電話在去年4 月26日晚上11點59分，有打去0000000000這
      支電話）我記得車子不見，他們要錢，其餘沒有印象，但
      11、12點時，有跟他講話一段時間。」（安股93易461 號
      卷宗84頁背面）。
    既然乙○○堅稱從未主動打電話給歹徒，但通聯記錄卻顯示
    93年4 月26日晚上11時59分乙○○打電話到甲○○的000000
    0000手機通話248 秒。可見上述3 通電話並不是所謂「歹徒
    要求再匯款1 萬元」的恐嚇電話。
  (三)ATM所拍攝歹徒取款相片，無法確定就是甲○○：
    本院安股另案審理甲○○、丙○○之案件時，曾將歹徒於提
    款機前取款之照片（93偵字2644號卷31頁），與警方事後命
    甲○○所拍模擬照片（同上卷83頁），送請法務部調查局鑑
    定是否同一人。鑑定結果認為ATM 隱藏式攝影機所拍攝之照
    片，有變形失真現象，解析度不高，又有逆光情形，無法比
    對是否就是與甲○○照片是否同一人（鑑定通知書附本院93
    年易字461 號卷附60頁以下）。但本合議庭觀察卷內照片，
    取款歹徒與甲○○之體型與髮型，固然都很相似，但甲○○
    眉毛較濃，歹徒眉毛較淡，則是比較明顯差別之處，故本合
    議庭無法認定取款歹徒就是甲○○。
  (四)測謊報告不得作為認定有罪之唯一證據：
    檢察官將甲○○、丙○○送交接受法務部調查局測謊，據測
    謊報告書（法務部調查局九十三年調科字第09300299140
    號函、調科字第09300370600 號函）記載，對於「丁○○
    沒有參與向被害人勒索金錢」之問題，甲○○、丙○○回答
    「否」，但呈現情緒波動，研判有說謊（93偵字2644號偵卷
    42頁）。惟按測謊鑑定，係依一般人若下意識刻意隱瞞事實
    真相時，會產生微妙之心理變化，例如：憂慮、緊張、恐懼
    、不安等現象，而因身體內部之心理變化，身體外部之生理
    狀況亦隨之變化，例如：呼吸急促、血液循環加速、心跳加
    快、聲音降低、大量流汗等異常現象，惟表現在外之生理變
    化，往往不易由肉眼觀察，乃由測謊員對受測者提問與待證
    事實相關之問題，藉由科學儀器（測謊機）紀錄受測者對各
    個質問所產生細微之生理變化，加以分析受測者是否下意識
    刻意隱瞞事實真相，並判定其供述是否真實；測謊機本身並
    不能直接對受測者之供述產生正確與否之訊號，而係測謊員
    依其專業之學識及經驗，就測謊紀錄，予以客觀之分析解讀
    ，至於測謊鑑定究竟有無證據能力，刑事訴訟法並無明文規
    定，惟實務上，送鑑單位依刑事訴訟法第208 條第1 項規定
    ，囑託法務部調查局或內政部警政署刑事警察局為測謊檢查
    ，受囑託機關就檢查結果，以該機關名義函覆原囑託之送鑑
    單位，該測謊檢查結果之書面報告，即係受囑託機關之鑑定
    報告，該機關之鑑定報告，形式上若符合測謊基本程式要件
    ，包括：
    經受測人同意配合，並已告知得拒絕受測，以減輕受測者
      不必要之壓力。
    測謊員須經良好之專業訓練與相當之經驗。
    測謊儀器品質良好且運作正常。
    受測人身心及意識狀態正常。
    測謊環境良好，無不當之外力干擾。
    符合上述等要件，即賦予證據能力，非謂機關之鑑定報告書
    當然有證據能力；具上述形式之證據能力者，始予以實質之
    價值判斷，必符合待證事實需求者，始有證明力；刑事訴訟
    法就證據之證明力，採自由心證主義，由法院本於確信自由
    判斷，惟法院之自由判斷，亦非漫無限制，仍不得違背經驗
    法則及論理法則；【測謊檢查之受測者可能因人格特性或對
    於測謊質問之問題無法真正瞭解，致出現不應有之情緒波動
    反應，此時若過於相信測謊結果，反而有害於正當之事實認
    定，又測謊檢查之時間過遲，攸關受測者情緒得否平復，與
    鑑定之精確性非無影響，此時間因素，事實審法院於取捨時
    不得不予考量；惟一般而言，受測者否認犯罪之供述呈現不
    實之情緒波動反應，不得採為有罪判決之唯一證據】，若受
    測者否認犯罪之供述並無不實之情緒波動反應，又無其他積
    極證據證明其被訴之犯罪事實，自得採為有利於受測者之認
    定（最高法院92年度台上字第2282號判決論述可資參照）。
    雖然測謊結果對甲○○、丙○○不利，但甲○○、丙○○情
    緒波動之原因，可能隱含其個人人格特質，或誤解問題等不
    明因素所致，但若僅以此為唯一證據入人於罪，誤判或冤獄
    之風險極高，且本案並無其他積極證據可為輔佐，此項測謊
    報告自不得作為有罪之唯一證據。
  (五)檢察官提出之其他證據，都不足以證明被告丁○○涉案；
    甲○○、丙○○、王慧鈴、黃雅慧於警偵訊中之說詞，內容
    都大同小異，都是陳述：丁○○確實有向甲○○借用手機打
    電話而已，而上述3 通電話確實不是歹徒撥打的恐嚇電話（
    已詳如前述），丁○○堅稱上述3 通電話是向乙○○表達關
    心的問候電話，應屬可信。而被害人乙○○雖然曾經於警訊
    中指認上述3 通電話是恐嚇電話（93年6 月15日警訊筆錄，
    警卷內9 頁以下），但此一說法不可採信已如前述，且乙○○從未指認丁○○參與犯案，乙○○之證詞自不能作為丁○○不利之證據。而檢察官提出之玉山商業銀行存款憑條影本
    、交易資料查詢單影本、往來交易明細表正本、雲林縣斗六
    市地政事務所函等，均與被告丁○○是否涉案沒有關連性，
    不能作為認定丁○○犯罪之證據。
三、綜上所述：本案檢察官所引用之證據，並不足以形成有罪之
    心證，且不得僅因甲○○；丙○○測謊有情緒波動反應，及
    被告與被害人有聯絡詢問車輛失竊事宜，即謂被告參與犯罪
    ，其他亦查無其他具體證據足以證明被告有罪，基於無罪推
    定之原則，自應為丁○○無罪之判決。
四、適用法律：刑事訴訟法第301條第1項前段。
本案經檢察官戊○○到庭執行職務。
中　　華　　民　　國　　94　　年　　11　　月　　23　　日
                刑事第四庭審判長法  官  吳福森
                                法  官  吳基華
                                法  官  葉明松
以上正本證明與原本無異。
如不服本判決，應於判決送達後10日內，向本院提出上訴狀。（
須附繕本）
                                書記官  顏錦清
中　　華　　民　　國　　94　　年　　11　　月　　28　　日
